臺灣臺中地方法院刑事判決　　　　　　　96年度易字第4259號
公　訴　人　臺灣臺中地方法院檢察署檢察官
被　　　告　丙○○
選任辯護人　陳世煌律師
　　　　　　黃俊昇律師
被　　　告　庚○○
選任辯護人　李國源律師
　　　　　　張柏山律師
上列被告因詐欺等案件，經檢察官提起公訴（95年度偵字第1640
0號），本院判決如下：
    主    文
丙○○共同犯詐欺得利罪，處有期徒刑肆月，如易科罰金，以銀
元佰元即新臺幣玖佰元折算壹日，減為有期徒刑貳月，如易科
罰金，以銀元佰元即新臺幣玖佰元折算壹日。
庚○○共同犯詐欺得利罪，處有期徒刑肆月，如易科罰金，以銀
元佰元即新臺幣玖佰元折算壹日，減為有期徒刑貳月，如易科
罰金，以銀元佰元即新臺幣玖佰元折算壹日。
    犯罪事實
一、丙○○所購買座落於臺中市西屯區○○○段583之37、583之
    38、583之39、584之1地號等四筆土地，合計5038.14坪，經
    庚○○之父親己○○於民國81年4月23日以每坪新臺幣（下
    同）56000元之價格，投資320坪之權利，總投資金額為1882
    萬元，雙方並約定先登記在丙○○名下，待日後得辦理移轉
    登記時再行辦理。丙○○於86年11月4日將前開四筆土地以
    每坪54600元之價格出售予亞商股份有限公司（負責人戊○○，下稱亞商公司），總售價為2億7508萬元後，又另行簽
    訂以每坪94600元之價格出售前開四筆土地之土地買賣契約
    ，以方便亞商公司向第七商業銀行貸得2億3000萬元之款項
    支應。庚○○、丙○○均明知前開四筆土地係以低於投資價
    格出售，為求順利取回投資款項，遂於不詳時間，在臺中縣
    龍井鄉○○○路丙○○住處，由丙○○以前開虛偽填載之第
    二份土地買賣合約書所記載之每坪94600元之售價，據以計
    算庚○○之父親己○○應分配之投資款為2960萬1732元，並
    簽發發票日為91年3月6日、到期日為91年5月6日、面額2960
    萬元、票號296110之本票一紙予庚○○之父親己○○，以供
    債權之擔保，嗣因丙○○財務狀況不佳，經債權人乙○○於
    93年12月14日以請求丙○○清償合夥投資款為由，向本院民
    事庭聲請支付命令，經本院民事庭於93年9月13日以93年度
    促字第52511號據以核發支付命令，該支付命令並於93年10
    月21日確定，債權人乙○○乃持該確定之支付命令於93年12
    月14日向本院民事執行處聲請強制執行，經本院民事執行處
    以93年度執字第59195號受理在案；庚○○、丙○○明知己○○就前開四筆土地之投資分配款未達2960萬元之數額，竟
    共同基於詐欺得利及行使使公務員登載不實文書之犯意聯絡
    ，由庚○○於93年12月7日持丙○○所簽發、發票日為91年3
    月6日、到期日為91年5月6日、票號296110、面額2960萬元
    之前開本票一紙，向本院民事庭聲請本票准予強制執行，經
    本院民事庭於93年12月13日以93年度票字第21507號裁定准
    予強制執行，該裁定並於94年1月5日確定，庚○○遂於94年
    2月3日向本院民事執行處聲請就臺中縣龍井鄉○○○段新庄
    子小段193之2地號前開土地強制執行及就債權人乙○○以93
    年度執字第59195號強制執行事件聲明參與分配，經本院民
    事執行處併入債權人乙○○聲請強制執行事件中執行，經拍
    賣後，承辦書記官並於94年4月25日將庚○○前開2960萬元
    本票款及利息等債權額列入分配，據以製作「臺灣臺中地方
    法院民事執行處強制執行金額計算書分配表」，而將該不實
    事項登載於職務上所掌管屬於公文書性質之該分配表上，復
    於94年5月10日據以行使分配，庚○○因而得以受償分配執
    行費用23萬6800元、利息286萬9531元，合計309萬6331元，
    致使債權人乙○○之債權額無法全部受償，足以生損害於法
    院強制執行程序之正確性及債權人乙○○等人債權之滿足。
二、案經乙○○告訴臺灣臺中地方法院檢察署檢察官偵查起訴。
    理    由
一、訊據被告丙○○、庚○○均矢口否認有何詐欺得利、行使使
    公務員登載不實文書之犯行，被告丙○○辯稱：2960萬元是
    被告庚○○之父親己○○於91年間投資伊所購買之土地，共
    投資1800多萬元，投資款係於81至84年間給付，後來土地有
    轉售，賣了3、4億元，己○○應分配之投資款將近3000萬元
    左右，因為伊另外有積欠銀行款項，就將售地款先拿去還銀
    行貸款，另外提供名下土地予己○○設定1000萬元第一順位
    抵押權，差額部分經己○○同意給予通融拖欠，後來有簽發
    本票予己○○，剛開始遭貸款銀行聲請拍賣名下土地，因伊
    不懂法律，不知道要通知己○○去參與分配云云；被告庚○○則辯稱：系爭2960萬元之債權是真的，債權是存在伊父親
    己○○與被告丙○○間，己○○在81年間投資土地，後來被
    告丙○○在86年間將土地賣掉，未告知己○○，己○○也沒
    有拿到錢，被告丙○○所開支票也都退票，伊便要求被告丙○○夫妻提出土地出售之合約書，計算出己○○應分得之金
    額後，由被告丙○○簽發面額2960萬元之本票予己○○，本
    票於91年5月6日到期，被告丙○○無法如期給付票款，己○○認為被告丙○○在89年間有提供一筆土地設定抵押權擔保
    ，有情分在，不願對被告丙○○提出訴訟，後來係己○○委
    託伊出面處理，被告丙○○先前遭拍賣之土地，因為均已設
    定抵押權，參與分配並無實益，而告訴人乙○○聲請拍賣之
    該筆土地係未經設定抵押權的，伊評估之後認為有實益，才
    會參與分配云云。經查：
（一）對於債權人乙○○於93年12月14日以請求丙○○清償合夥
      投資款為由，向本院民事庭聲請支付命令，經本院民事庭
      於93年9月13日以93年度促字第52511號據以核發支付命令
      ，該支付命令並於93年10月21日確定，債權人乙○○乃持
      該確定之支付命令於93年12月14日向本院民事執行處聲請
      強制執行，經本院民事執行處以93年度執字第59195號受
      理在案；而被告庚○○於93年12月7日持被告丙○○所簽
      發、發票日為91年3月6日、到期日為91年5月6日、票號29
      6110、面額2960萬元之本票一紙，向本院民事庭聲請本票
      准予強制執行，經本院民事庭於93年12月13日以93年度票
      字第21507號裁定准予強制執行，該裁定並於94年1月5日
      確定，被告庚○○於94年2月3日向本院民事執行處聲請就
      臺中縣龍井鄉○○○段新庄子小段193之2地號土地強制執
      行及就93年度執字第59195號聲請強制執行事件聲明參與
      分配，經本院民事執行處併入債權人乙○○聲請強制執行
      事件中執行，經拍賣後，承辦書記官並於94年4月25日將
      被告庚○○前開2960萬元本票款及利息等債權額列入分配
      ，據以製作「臺灣臺中地方法院民事執行處強制執行金額
      計算書分配表」，而將該不實事項登載於職務上所掌管屬
      於公文書性質之分配表上，於94年5月10日據以行使分配
      ，被告庚○○因而受償分配執行費用23萬6800元、利息28
      6萬9531元，合計309萬6331元等情，此有本院民事執行處
      94年4月25日強制執行金額計算書分配表影本一份（參照
      95年度他字第517號偵查卷第35至38頁）、本院支付命令
      確定證明書影本一份（參照95年度他字第517號偵查卷第
      41頁）、本院核發債權憑證影本一份（參照95年度他字第
      517號偵查卷第42頁）、被告庚○○於94年2月3日提出之
      民事聲請強制執行狀影本及民事聲明參與分配狀影本各一
      份（參照94年度交查字第823號偵查卷第26頁反面、第27
      頁反面）、本院93年度票字第21507號民事裁定影本一份
      （參照94年度交查字第823號偵查卷第28頁）、本院本票
      裁定確定證明書影本一份（參照94年度交查字第823號偵
      查卷第29頁）、前開面額2960萬元本票影本一紙（參照94
      年度交查字第823號偵查卷第69頁）等在卷可稽，並經本
      院調閱93年度執字第59 195號清償債務執行卷、93年度票
      字第21507號本票裁定聲請卷、94年度執字第6632號給付
      票款執行卷查證屬實，被告丙○○、庚○○對此亦不爭執
      ，應堪認定，合先敘明。
（二）又依據被告丙○○與己○○於81年4月23日所簽訂之土地
      合夥契約書記載（參照94年度交查字第823號偵查卷第38
      至39頁），己○○以每坪56000元之價格，投資被告丙○○所購買座落臺中縣西屯區○○○段583之37、583之38、
      583之39、584之1等地號四筆土地，合計面積5038.14坪，
      己○○取得其中面積320坪之權利，前開四筆土地購入價
      格以每坪56000元計算，合計為2億8213萬5840元，加計土
      地增值稅等費用1417萬7956元，總價額為2億9631萬3796
      元，己○○投資320坪，合計投資款項為1882萬0520元（
      實際上應為1881萬9512元，合約書計算有誤），己○○於
      81年4月23日支付前開土地投資款700萬元，81年5月8日支
      付土地投資款50萬元，81年6月2日支付土地投資款32萬元
      ，81年6月8日支付土地投資款50萬元，84年4月1日支付土
      地投資款600萬元，84年4月7日支付土地投資款450萬元。
      是以，被告庚○○之父己○○就前開四筆土地所支付之投
      資款合計為1882萬元，而己○○投資款項之來源，被告庚○○主張係以己○○於81年4月23日轉售臺中縣清水鎮土
      地之尾款現金700萬元，及先後於81年5月8日、81年6月2
      日、81年6月8日分別自其妻王素完華南商業銀行清水分行
      帳戶內提領50萬元、32萬元、50萬元之款項支付，後續剩
      餘投資款1050萬元，係於84年4月1日、84年4月7日分別向
      甲○○現金借款60 0萬元、450萬元，並經證人己○○、
      甲○○於本院審理中到庭證述屬實，復有王素完華南商業
      銀行綜合存款存摺影本一份（參照95年度偵字第16400號
      偵查卷第14至15頁）、華南商業銀行清水分行96年6月12
      日（96）華清存字第63號函檢送之交易往來明細各一份（
      參照95年度偵字第16 400號偵查卷第40、41頁）、被告庚○○辯護人提出之投資款項支付明細表一份（參照本院卷
      第85頁）在卷可稽，則己○○確有於81年4月23日投資被
      告丙○○所購買系爭四筆土地其中320坪權利之情，應堪
      認定。
（三）而依據證人甲○○於偵查中證稱：「（和己○○、被告丙○○）都有（金錢往來），但己○○往來較多，是84年的
      事，他拿臺中港路附近的土地向我借1050萬元，一次是60
      0萬元、一次是450萬元，後來要用土地來抵銷，好像是用
      騙的，因為土地無法過名，因為是農業用地，要有自耕農
      能力，錢就已經被他拿走了，到88年底他有拿丙○○的土
      地給我設定抵押1000萬元，錢到現在也還沒有還我。」等
      語（參照95年度偵字第16400號偵查卷第76頁），其後於
      本院審理中證稱：「我在84年間和己○○有金錢往來。」
      、「己○○跟我借錢，他拿了一塊和別人投資的土地，要
      讓我插暗股投資。」、「（借款之目的）己○○表示是要
      還投資的錢。」、「己○○提供丙○○名下的一塊位於沙
      鹿鎮○○○段的土地供我作擔保，設定抵押權1000萬元，
      另外己○○還提供名下一塊沙鹿六路厝小段的土地，地號
      我忘記了，設定抵押權300萬元，也是供這筆1050萬元借
      款之擔保。」、「大約在借款後好幾年，己○○才提供土
      地給我設定抵押。」、「己○○一開始是要我投資，後來
      投資的土地漲價，他沒有將土地過戶給我，所以就換成借
      款的名義。（後改稱）己○○一開始是說要向我借錢，讓
      我當暗股，投資的土地要分一半給我。」、「己○○分兩
      次去向我拿的，我都是以現金交付，我從臺中中小企銀（
      現臺中商銀沙鹿分行）我的帳戶提領，一次600萬元、一
      次450萬元。」、「己○○投資坪數320坪，經過一、二年
      後，每坪加1萬元計算，讓我投資，計算結果，己○○的
      投資部分，總額為2100萬元，我佔一半，是1050萬元。」
      、「我們約定盈虧各半。」等語（參照本院卷第121、122
      、126、127頁）。佐以，證人己○○於偵查中證稱：「（
      我向甲○○借）1050萬元，在84年4月借的，我用丙○○
      土地向他借的，在中港路快到東海大學那裡，我剛開始想
      向他借，最後是用投資的。後來土地無法過名，後寫合約
      書，最後丙○○把土地賣的，再用土地設定。」等語（參
      照95年度偵字第16400號偵查卷第76頁），其後於本院審
      理中證稱：「剛開始84年間是借款，我支付一、二年的利
      息後，無法再支付利息給他，所以我就要求甲○○改成參
      與投資。後來我發現丙○○將土地出售，甲○○也知道，
      甲○○向我要錢，我沒有錢給他，我就找丙○○要。」、
      「應該從甲○○向我要錢之後，我就向丙○○要錢，丙○○表示他也沒有錢，就提供沙鹿鎮○○○段土地要給我設
      定抵押，但是因為我又欠甲○○的錢，所以我就把這個土
      地設定抵押給甲○○。」等語（參照本院卷第72頁）；參
      以，證人己○○向證人甲○○借款1050萬元之時間係在84
      年4月間，而丙○○所有臺中縣沙鹿鎮○○○段埔子小段
      985之1地號土地係於89年2月2日始設定1000萬元抵押權予
      甲○○供為擔保，且存續期間僅自88年12月30日至89年5
      月30日，此有土地登記第二類謄本一份（參照95年度偵字
      第16400號偵查卷第81、82頁）在卷可稽，又證人己○○
      自承另有以其所有臺中縣沙鹿鎮○○○段○路厝小段1072
      地號土地於90年1月設定300萬元抵押權予甲○○等情；由
      此可知，對於證人己○○向證人甲○○支借之1050萬元款
      項，最初究竟係以投資暗股名義或係單純借款名義支借，
      證人己○○、甲○○二人前後證述均有所出入，如依照證
      人甲○○所稱借款金額1050萬元係以證人己○○投資之前
      開四筆土地其中320坪，每坪照其所投資價格加價10000元
      即66000元計算，合計約2100萬元之投資款，證人甲○○
      投資暗股二分之一即為1050萬元等情推斷，則證人甲○○
      一開始即應係以投資證人己○○部分之暗股，嗣後因被告
      丙○○已將投資土地轉售，無法依約移轉登記予證人己○○及支付土地投資分配款，證人己○○因而無法履約辦理
      移轉登記予證人甲○○或支付投資款項，乃將證人甲○○
      之投資款轉為單純借款名義，始合情理，惟因證人甲○○
      交付予證人己○○之款項1050萬元，不論是投資暗股或單
      純借貸關係，此等債權債務關係僅係存在於證人己○○與
      甲○○之間，與被告丙○○並無任何直接債權債務關係，
      自與本案不生影響。
（四）再依據被告丙○○與亞商股份有限公司所簽訂之第一份不
      動產買賣契約書記載（參照本院卷第140至145頁），簽訂
      時間係在86年11月4日，約定買賣價金為每坪54600元，總
      價款為2億7508萬元，86年11月4日支付定金1000萬元，第
      一期款500萬元於86年11月30日支付，第二期款300萬元於
      86年12月5日支付，第三期款300萬元於87年2月15日支付
      ，第四期款578萬元於87年2月20日支付，第五期尾款2億4
      830萬元亞商公司向銀行貸款後於87年3月30日支付，並約
      定於86年12月5日辦理移轉登記，惟實際付款情形為86年
      11月4日、86年11月20日各支付面額500萬元支票各一張，
      合計1000萬元之定金，86年11月30日支付面額500萬元支
      票一張作為第一期款，86年12月8日支付面額300萬元支票
      一張作為第二期款，87年2月15日支付面額300萬元支票一
      張作為第三期款，87年2月20日支付面額578萬元支票一張
      作為第四期款，87年4月10日支付面額1830萬元支票作為
      第五期尾款。而依據被告丙○○與亞商公司簽訂之第二份
      不動產買賣契約書記載（參照本院卷第146至148頁），簽
      訂時間記載86年11月，約定買賣價金為每坪94600元（契
      約書誤載為94600「萬」元），總價款為4億7660萬元，契
      約成立同時支付1 000萬元定金，第一期款1500萬元於86
      年11月30日支付，第二期款5000萬元於86年12月5日支付
      ，第三期款6000萬元於87年2月15日支付，第四期款5564
      萬元於87年2月20日支付，第五期尾款2億8596萬元於銀行
      貸款後支付，並約定於86年12月5日辦理登記手續，實際
      付款情形為86年11月4日、86年11月20日分別支付面額各
      500萬元之支票各一張，作為定金之用。86年11月簽訂之
      第二份契約書，除將買賣價金及各期應支付價款提高外，
      其餘大多與前開86年11月4日簽訂之第一份不動產買賣契
      約書之記載內容相同，且第二份契約書對於簽訂時間之記
      載不完整，後續付款情形亦不完整，可見第二份不動產買
      賣契約書即為被告丙○○與證人戊○○於另案偵查中所稱
      86年間為供提高銀行貸款金額而簽訂與實際販售價格不同
      之第二份不動產買賣契約書，應堪認定。是以，被告丙○○供稱其於83年間即將前開四筆土地出售予案外人戊○○
      所屬之亞商公司之情，顯然有誤，被告丙○○於83年間，
      僅係與亞商公司達成出售土地之協議，而買賣關係成立之
      時間，仍應以雙方正式簽訂書面契約之86年11月4日為據
      。從而，被告丙○○於86年11月4日以每坪54600元之價格
      ，將前開四筆土地出售予亞商公司之情，亦堪認定。
（五）觀諸上情，對於被告丙○○轉售前開四筆土地之土地款項
      收取情形，依照前開86年11月4日簽訂之第一份不動產買
      賣契約書約定之付款方式及實際付款情形，亞商公司向被
      告丙○○買受系爭土地後，確實有按期支付定金及第一至
      四期之價款，而第五期價款之支付，卻明顯與約定不符。
      佐以，依據被告丙○○於本院審理中供稱：「我拿到的是
      以賣價每坪5萬多元計算的款項，另外我欠亞商公司的200
      0多萬元抵銷之外，亞商公司還給我2000萬元的票。」、
      「水堀頭部分土地抵押借了1億2000萬元，這個部分戊○○幫我拿去還了七信，其他的餘款，我因為還欠別的銀行
      及私人借款，我自己拿去還掉了。」等語（參照本院卷第
      128、131至132頁），第五期尾款為2億4830萬元，亞商公
      司僅實際支付1830萬元，扣除亞商公司代為清償被告丙○○以系爭土地向銀行貸款之1億2000萬元後，亞商公司尚
      應支付1億1000萬元，加上被告丙○○供稱亞商公司額外
      支付2000萬元款項，合計亞商公司尚應支付被告丙○○1
      億3000萬元。再依據臺灣臺中地方法院檢察署檢察官95年
      度偵字第18726號不起訴處分書記載（參照本院卷第155頁
      ）：亞商公司係於87年4月7日以臺中市西屯區○○○段58
      3之37、583之38、583之39、584之1等地號四筆土地向第
      七商業銀行申請貸款2億8000萬元，經第七商業銀行於87
      年4月9日核貸撥款2億3000萬元；既然亞商公司實際貸得
      款項2億3000萬元超過契約書記載之預計貸款金額1億9064
      萬元，亞商公司應當有足夠之能力可以依約給付第五期尾
      款。既然被告丙○○供稱亞商公司已支付全部購地款項，
      何以未能提出任何相關事證，以資證明？縱認被告丙○○
      確已向亞商公司收取足額之尾款，而被告丙○○在88年即
      已開始退票，呈現經濟狀況不佳之狀態，又為何願意於91
      年3月間答應被告庚○○父女之要求，以不實之高額轉售
      價格據以計算土地投資分配款，雪上加霜，額外增加個人
      之債務負擔？
（六）續以，依據證人己○○於偵查中證稱：81年4月23日有投
      資臺中市西屯區○○○段土地，該土地係以每坪94000多
      元賣出，被告丙○○將土地賣出後，並未馬上將土地投資
      分配款交給伊，伊女兒即被告庚○○建議到法院提起訴訟
      才能拿到錢，伊覺得不好，後來被告丙○○有開本票給伊
      ，後續就由被告庚○○處理等語（參照95年度偵字第1640
      0號偵查卷第18頁），其後於本院審理中到庭證稱：「後
      來我發現丙○○將土地出售，甲○○也知道，甲○○向我
      要錢，我沒有錢給他，我就找丙○○要。」、「丙○○告
      訴我每坪5萬餘元出售。」、「丙○○表示以5萬多元出售
      該土地，我認為地段很好，不可能以該價額出售，所以之
      後結算時是以每坪94600元，這是丙○○的太太說要以此
      價額計算，不是我提議的，因為我不同意以5萬餘元出售
      。」、「因為丙○○先行出售土地後，我不同意以該5萬
      餘元價額出售，所以丙○○才會以每坪9萬多元的價額來
      跟我結算投資分配款。」、「（問：結算結果你應分配金
      額2960 萬1732元，為何被告丙○○只有開立面額2960萬
      元本票給你，剩餘的1732元如何處理？）剩餘我忘記如何
      計算，當時也沒有人在算零頭的部分。」等語（參照本院
      卷第72、73、74頁），證人己○○對於91年3月6日與被告
      丙○○結算土地投資分配款以每坪94600元為計算基礎之
      原因，其於偵查中係證稱因為該土地係以94600元售出，
      而於本院審理中則改稱係被告丙○○之妻丁○○○提出，
      先後陳述不一；觀諸證人即被告丙○○之妻丁○○○於本
      院審理中到庭證稱：「是我先生丙○○告訴我的，以每坪
      94 600元計算，是己○○要求丙○○答應以此價格計算。
      」、「餘款的部分以現金1732元支付，本票只有開立整額
      的部分。」、「土地出售後，我先生有告知己○○該筆土
      地以每坪5萬餘元售出，但好像己○○有跟丙○○說不同
      意，這些都是我先生丙○○事後告訴我的。」、「之前土
      地賣出後，己○○就有打電話及本人來找丙○○要結算土
      地款項，但時間我忘記了。」等語（參照本院卷第66、67
      、68頁）不符，可見證人陳蘇素琴證稱以每坪94600元之
      價格結算土地投資分配款係被告丙○○應證人己○○之要
      求提出等情，顯然與證人己○○所述不符，而對於結算結
      果之投資分配款餘額部分之給付方式，證人陳蘇素琴稱以
      現金支付，亦與證人己○○所述無人在乎之情，明顯不符
      。是以，對於被告丙○○、庚○○與證人丁○○○、己○○等人於91年3月6日就前開四筆土地結算土地投資分配款
      過程之真實性，即有可議之處。
（七）復以，證人己○○對於何時知悉被告丙○○將前開四筆土
      地轉售之情，並未明確陳述，而被告庚○○則於偵查中供
      稱：「這些債權中的1050萬元是屬於甲○○所有，當時我
      父親有向甲○○借款1050萬元，甲○○是暗股，最後土地
      被賣掉了，我們也不知道，之後甲○○向我們要錢，我們
      找丙○○要，才發現土地已經被賣掉，我父親要求丙○○
      擔保，丙○○才拿一筆土地擔保給甲○○。」等語（參照
      95年度偵字第16400號偵查卷第55頁），明顯與證人丁○○○指稱在前開四筆土地出售後，證人己○○即要求結算
      土地投資分配款之情，及被告丙○○於偵查中供稱：「土
      地一坪賣9萬多元。」、「我有跟己○○說，那筆錢我先
      拿去還欠七信的錢，我沒有能力再拿錢給己○○。」、「
      我賣土地沒有告訴他，賣完才告訴他，賣完錢沒有給他。
      」等語（參照95年度偵字第16400號偵查卷第19、76頁）
      ，不相符合。且被告丙○○曾於偵查中供稱：「（問：為
      何隔那麼久才開本票？）之前我有開支票給他，我開了好
      幾張給他，票是我太太開我的票給他，多久開一張要回去
      問。88年開始退票，退票之前有換票，本票是約91年間開
      立的，只開一張。」等語（參照94年度交查字第823號偵
      查卷第36頁），依據被告庚○○所言，被告丙○○拖延至
      91年3月6日始與證人己○○結算土地投資分配款，而在結
      算之前，被告丙○○即已陸續簽發支票交付證人己○○，
      被告丙○○究竟如何計算要給付證人己○○多少金額之投
      資分配款？除非被告丙○○與證人己○○在91年3月6日結
      算土地投資分配款及簽發系爭面額2960萬元之本票之前，
      業已經過結算程序，否則被告丙○○為何會在88年開始退
      票之前即行簽發支票予證人己○○用已支付投資分配款？
      另以，依據被告丙○○與證人己○○簽訂之「土地合夥契
      約書」（參照94年度交查字第823號偵查卷第39頁）記載
      ，前開四筆土地之土地增值稅等相關費用合計為1417萬79
      56元，而依據被告丙○○事後與證人己○○結算土地投資
      分配款時所書寫之「己○○土地款明細」（參照94年度交
      查字第823號偵查卷第43頁）記載，該四筆土地之鑑界費
      、仲介費、印花稅、代書費、工程費等合計1057萬4781元
      ，雙方對於該等費用之計算依據，自偵查迄今均未提出相
      關書證以供核對查證，且被告庚○○身為專業土地代書，
      為何亦未要求被告丙○○提供相關資料以供確實結算？被
      告丙○○、庚○○僅以口頭承諾之方式，進行上億元之鉅
      額土地投資分配款結算過程，顯非一般投資者合理之作法
      ，此舉無疑更加令人質疑雙方就結算投資分配款金額之正
      確性及真實性。因此，被告丙○○與證人己○○間就前開
      土地投資分配款所結算出之金額2960萬1732元是否屬實？
      有無浮誇虛報？依據現有事證，確有可議之處。
（八）綜觀上情，既然證人己○○係於81年4月23日即參與投資
      被告丙○○所購買之系爭四筆土地，且於81年4月至6月間
      已先後支付合計832萬元之投資款項，而被告丙○○購買
      系爭土地所需之資金高達2億多元，其中有1億2000萬元係
      向銀行貸款支應，可見被告丙○○本身並非有充餘之資金
      ，可資因應，為何被告丙○○可以容忍己○○僅先支付不
      到半數之投資款，而剩餘之投資款1050萬元容許其拖延至
      84 年4月間始行支付？被告丙○○何以願意自行吸收銀行
      之高額貸款利息負擔？再者，證人己○○既然本身資金不
      足，何以會超出其個人經濟能力範圍，而選擇投資320坪
      之土地？且證人己○○既然自稱無能力支付剩餘之投資款
      項1050萬元，為何不在81年間即向證人甲○○借款以支付
      投資款，或係在81年間即邀約證人甲○○依附其名義以暗
      股名義參與投資系爭土地，卻要到84年間才向證人甲○○
      借款，並且在無力清償證人甲○○之債務時，始邀約加入
      成為暗股？況且，依據證人己○○之妻王素完申請開立之
      華南商業銀行清水分行帳戶交易往來明細資料顯示（參照
      95年度偵字第16400號偵查卷第41、50頁），該帳戶內在8
      1年4月10日有一筆現金款項630萬3787元入帳，嗣於81年4
      月10日先提領500萬元，以王素完名義，辦理每筆50萬元
      之存本取息儲蓄存款共十筆，利息按月匯入王素完帳戶內
      ，再於81年4月18日提領400萬元，以蔡隆全名義，辦理每
      筆50萬元之存本取息儲蓄存款共八筆，利息按月匯入蔡隆
      全帳戶內，可見證人己○○於81年4月23日投資被告丙○○所購買之前開四筆土地時，證人己○○除了已支付之83
      2萬元投資款外，應該還有900萬元之款項可以支應，何以
      己○○不願動用其妻王素完帳戶之900萬元款項，卻要拖
      延至84年4月間始向甲○○借款1050萬元支付？況且，依
      據被告丙○○所言，前開四筆土地在83年間即已談妥出售
      予亞商公司，雖被告丙○○與亞商公司拖延至86年始正式
      簽訂書面契約，然既然已經談妥售價，被告丙○○大可以
      逕以證人己○○應受分配之土地投資款項中扣除其積欠之
      投資款餘額即可，為何要求證人己○○先行補足剩餘投資
      款後，雙方再行結算土地投資分配款？佐以，被告丙○○
      與案外人戊○○均明確指稱系爭四筆土地係以每坪54600
      元之價格出售予亞商公司，被告丙○○轉售之價格，明顯
      低於己○○投資時每坪56000元之價格，被告丙○○既然
      係以低價出售，未賺取差價利潤，且須承擔銀行貸款利息
      之負擔，而被告丙○○於偵查中自承在88年間其所簽發之
      支票已經開始退票（參照94年度交查字第823號偵查卷第
      36頁），顯然經濟狀況已呈不佳之狀態；何以，被告丙○○於偵查中仍供稱：「（問：為何簽2960萬元本票？）連
      同分紅加進去的，分紅我沒馬上給，就是1800萬多加分紅
      約1100多萬。」等語（參照94年度交查字第823號偵查卷
      第36頁）？被告丙○○既然事實上係以每坪低於證人己○○投資之價格轉售予亞商公司，而合夥投資之關係，本應
      就盈虧各自依投資比例負擔，而前開四筆土地轉售結果，
      既然並無任何獲利可言，被告丙○○為何願意在本身財務
      狀況不佳之前提下，同意證人己○○之要求以每坪94600
      元高於實際售價之價格據以計算投資分配款，而自行吸收
      虧損及額外支出所謂之分紅予證人己○○？被告丙○○此
      舉顯然異於常情。是以，本院認為依據現有事證，對於證
      人己○○應受分配之土地投資款數額為2960萬元，尚有可
      疑之處，被告丙○○、庚○○對此亦無法提出進一步之合
      理事證，以供釐清上開疑點，自難令人採信其辯解，從而
      ，證人己○○與被告丙○○間縱有前開土地投資關係，亦
      有土地投資分配款之債權存在，惟就被告丙○○簽發予證
      人己○○，再由證人己○○轉讓予被告庚○○之前開面額
      2960萬元本票債權，確有誇大虛報之情，被告丙○○、庚○○對此應當有所知悉，卻仍由被告庚○○提出該本票以
      聲明參與分配，被告丙○○亦容認未提出任何異議，可見
      被告丙○○、庚○○二人間確有共同實行超額債權以圖利
      之不法犯意聯絡及行為分擔。
（九）至於，被告丙○○於偵查中提出之支票影本（參照95年度
      偵字第16400號偵查卷第61至72頁），逐一整理其發票日
      及面額分別為：88年5月5日面額400萬元、88年5月5日面
      額100萬元、88年6月15日面額260萬元、88年5月11日面額
      18萬元、88年6月11日面額18萬6000元、88年5月3日面額3
      萬元、88年5月5日面額2000萬元、88年5月12日面額103萬
      6000元、88年6月12日面額103萬6000元、88年6月19日面
      額30萬元、88年7月30日面額100萬元三張、88年8月20日
      面額50萬元、88年10月11日面額1000萬元、88年6月15日
      面額49萬7280元、88年5月1日面額2萬5000元、88年5與15
      日面額3萬元、88年5月25日面額50萬元、88年5月3日面額
      40萬元、88年9月11日面額18萬6000元、88年10月11日面
      額18萬元、88年8月11日18萬6000元、88年7月11日面額18
      萬元、88年6月23日面額150萬元、88年5月23日面額5萬40
      00元、88年5月30日面額200萬元、88年5月7日面額3萬元
      、88年5月30日面額200萬元、88年5月7日面額3萬元、88
      年9月11日面額18萬6000元、88年10月11日面額18萬元、8
      8年8月11日面額18萬6000元，可見該等支票均係被告丙○○在88年間所簽發，至於簽發該等支票之用途，僅由支票
      影本並無從得知，且支票總金額龐大，亦無從認定係被告
      丙○○陸續簽發交付予己○○之投資分配款，因此，被告
      丙○○提出之該等支票並無從作為本案之證據資料使用。
      又依據案外人戊○○於另案偵查中供稱：「買賣契約書有
      二份，一份是83年，那份契約書是寫一坪5萬多元，總價
      金是2億7、8千萬元，另外一份是86年，那時土地有漲價
      ，所以一坪寫9萬多元，我在86年底向銀行辦理貸款，土
      地是我向丙○○買的。」等語（參照本院卷第151頁），
      及被告丙○○於另案偵查中供稱：「所有的土地都是我的
      ，林俊男是我的人頭，一開始我們談的土地一坪賣5萬多
      元，86年另外簽訂一份契約，土地一坪9萬多元。」、「
      83年簽的那份契約，到最後我有拿到2億7000萬元，另外
      之前我有向戊○○及他的亞商公司借2000多萬元，利息是
      算到83年簽約時，‧‧‧系爭土地我是賠錢賣，戊○○才
      有夠倒楣，他買了之後繼續跌。」、「戊○○說（將土地
      售價）簽高一點，以後土地買賣可以賣更高一點，向銀行
      借錢也可以多一點，所以86年才簽訂另外一份契約。我最
      後收到的價金是包括83年契約簽訂的價金加上我向戊○○
      借的錢2000多萬元。」等語（參照本院卷第151、152頁）
      ，案外人戊○○與被告丙○○固均供稱第一份不動產買賣
      契約書係在83年間簽訂，第二份係在86年11月間，惟依據
      前開事證可知，亞商公司係於86年11月4日開始支付買賣
      系爭土地之價款，且第一份不動產買賣契約書之簽訂時間
      亦係記載86年11月4日，而被告丙○○提出之系爭土地登
      記名義人林俊男出具之不動產處分委任書（參照本院卷第
      149頁），填載時間亦為86年10月10日，可見被告丙○○
      將系爭土地出售予亞商公司後實際簽訂買賣契約書及給付
      買賣價金之時間，應係在86年11月4日，而非被告丙○○
      及案外人戊○○所稱之83年間，本院認為該部分事證已明
      ，案外人戊○○雖經本院傳喚，因出境前往大陸而未按期
      到庭應訊，惟已無傳喚調查之必要性，而不再行傳喚，附
      此敘明。
（十）綜上所述，被告丙○○、庚○○以誇大虛報之債權，向本
      院民事執行處聲請就被告丙○○遭強制執行之土地聲明參
      與分配而受償之行為，業已構成詐欺得利罪及行使使公務
      員登載不實罪，被告丙○○、庚○○所辯，均係事後卸責
      之詞，要難採信。至於告訴代理人指稱被告丙○○、庚○○另涉嫌刑法第三百五十六條之損害債權罪嫌部分，被告
      丙○○身為債務人，但並無於將受強制執行之際，有毀壞
      、處分或隱匿其財產之情事，明顯與損害債權罪之法律構
      成要件不相符合，併此敘明。
二、核被告丙○○、庚○○所為，均係犯刑法第二百十六條、第
    二百十四條之行使使公務員登載不實文書罪、第三百三十九
    條第二項之詐欺得利罪。被告丙○○、庚○○就前開行使使
    公務員登載不實罪及詐欺得利罪二者間，有共同實行犯罪之
    犯意聯絡及行為分擔，為共同正犯。被告丙○○、庚○○共
    同使公務員將不實事項登載於職務上所職掌之分配表之低度
    行為，應為依據該不實分配表據以行使分配拍賣款項之高度
    行為所吸收，不另論處。被告丙○○、庚○○二人所犯詐欺
    得利罪、行使使公務員登載不實文書罪二者間，有方法、結
    果之牽連關係，均為牽連犯之裁判上一罪關係，應依修正前
    刑法第五十五條之規定，分別從一重之詐欺得利罪論處。（
    按：被告丙○○、庚○○行為後，刑法業經刪除第五十五條
    關於牽連犯之規定。本件被告丙○○、庚○○所犯前開行使
    使公務員登載不實文書罪、詐欺得利罪二者，具有牽連犯之
    關係，依行為時即修正前刑法第五十五條之規定，論以牽連
    犯之結果，分別僅從一重之詐欺得利罪處斷，而修正後之刑
    法第五十五條既已刪除牽連犯之規定，則被告丙○○、庚○○所犯前開二罪，即應依數罪併罰之規定，均予分論併罰；
    經比較新舊法適用之結果，修正後之規定並非較有利於被告
    丙○○、庚○○，依刑法第二條第一項之規定，應適用行為
    時即修正前刑法第五十五條牽連犯之規定，從一重之詐欺得
    利罪處斷。）爰審酌被告丙○○在未經知會投資人庚○○之
    父己○○之前提下，將前開四筆土地逕行以低於投資價格轉
    賣予第三人亞商公司，事後為保己○○之投資權益，竟同意
    以不實之較高轉售價格計算土地投資分配款，並據以簽發面
    額2960萬元之本票，事後並在告訴人乙○○聲請拍賣被告丙○○名下其他土地時，再由被告庚○○以其名義，出面向本
    院聲請參與分配，並獲得部分款項之受償，以減少己○○之
    投資損失，被告丙○○、庚○○之行為，業已造成告訴人乙○○及其他債權人債權之受償權益及破壞法院強制執行程序
    之正確性，考量被告丙○○、庚○○於犯罪後，猶飾詞狡辯
    ，未見悔意，犯後態度不佳，以及因犯罪所得之不法利益合
    計達三百多萬元等一切情狀，分別量處如主文所示之刑並諭
    知易科罰金之折算標準，以示懲儆。（另按，被告丙○○、
    庚○○行為後，刑法第四十一條關於易科罰金之規定，亦於
    94年2月2日修正公布，並自95年7月1日生效施行，修正前之
    刑法第四十一條第一項前段規定：「犯最重本刑為五年以下
    有期徒刑以下之刑之罪，而受六個月以下有期徒刑或拘役之
    宣告，因身體、教育、職業、家庭之關係或其他正當事由，
    執行顯有困難者，得以一元以上三元以下折算一日，易科罰
    金。」，依修正前之罰金罰鍰提高標準條例第二條前段〈現
    已刪除〉規定，就其原定數額提高為一百倍折算一日，則本
    件被告丙○○、庚○○行為時之易科罰金折算標準，應以銀
    元三百元折算一日，經折算為新臺幣後，應係以新臺幣九百
    元折算為一日；惟95年7月1日生效施行之現行刑法第四十一
    條第一項前段則規定：「犯最重本刑為五年以下有期徒刑以
    下之刑之罪，而受六個月以下有期徒刑或拘役之宣告者，得
    以新臺幣一千元、二千元或三千元折算一日，易科罰金。」
    ，比較修正前、後之易科罰金折算標準，係以95年7月1日修
    正施行前之規定，較有利於行為人，依刑法第二條第一項前
    段之規定，自應適用被告丙○○、庚○○行為時即修正前刑
    法第四十一條第一項前段之規定，定其易科罰金之折算標準
    。）查：本案被告丙○○、庚○○之犯罪時間，均係在96年
    4月24日以前，依中華民國九十六年罪犯減刑條例第二條第
    一項第三款、第七條之規定，應減其宣告刑二分之一，故被
    告丙○○、庚○○原各宣告有期徒刑四月，應分別減為有期
    徒刑二月，並依該減刑條例第九條之規定，併予諭知易科罰
    金之折算標準。
據上論斷，應依刑事訴訟法第二百九十九條第一項前段，刑法第
二條第一項前段、第二十八條、第二百十六條、第二百十四條、
第三百三十九條第二項、修正前刑法第五十五條、第四十一條第
一項前段，罰金罰鍰提高標準條例第一條前段、修正前罰金罰鍰
提高標準條例第二條，現行法規所定貨幣單位折算新臺幣條例第
二條，中華民國九十六年罪犯減刑條例第二條第一項第三款、第
七條、第九條，判決如主文。
中　　華　　民　　國　　96　　年　　11　　月　　13　　日
                  刑事第五庭    審判長法  官  鍾堯航
                                      法  官  劉麗瑛
                                      法  官  巫淑芳
上正本證明與原本無異。
如不服本判決，應於收受送達後10日內向本院提出上訴書狀（應
敘述具體理由並附繕本）。
上訴書狀如未敘述理由，應於上訴期間屆滿後20日內補提理由書
於本院。
                                      書記官  王麗麗
中　　華　　民　　國　　96　　年　　11　　月　　13　　日
附錄論罪科刑法條：
中華民國刑法第339條：
意圖為自己或第三人不法之所有，以詐術使人將本人或第三人之
物交付者，處五年以下有期徒刑、拘役或科或併科一千元以下罰
金。
以前項方法得財產上不法之利益或使第三人得之者，亦同。
前二項之未遂犯罰之。
